臺灣彰化地方法院民事判決　九十年度訴字第一一八二號
　　原　　　告　甲○○
　　被　　　告　乙○○
　　被　　　告　丙○○
右當事人間請求侵權行為損害賠償事件，本院判決如左：
    主      文
被告應連帶給付原告新臺幣壹拾萬伍仟陸佰元，及各自附表所示之日起至清償日止，
按週年利率百分之五計算之利息。
原告其餘之訴駁回。
訴訟費用由被告連帶負擔百分之十五；餘由原告負擔。
本判決原告勝訴部分於原告以新臺幣參萬伍仟元為被告供擔保後，得假執行。
原告其餘假執行之聲請駁回。
    事      實
甲、原告方面：
一、聲明：
  (一)被告應連帶給付原告新臺幣（下同）六十七萬元，及各自起訴狀繕本送達之翌日
    起至清償日止，按年息百分之五計算之利息。
  (二)願供擔保，請求宣告假執行。
二、陳述：
  (一)被告丙○○明知被告乙○○未取得大貨車之駕駛執照，竟將其所有未懸掛車牌之
    大貨車交由乙○○駕駛，丙○○則坐在駕駛座旁，於民國八十九年五月二十日十
    三時許，沿彰化縣福興鄉○○街由西向東方向行駛，訴外人粘長興則駕駛原告所
    有之車牌號碼ＰＫ－七五七七號（起訴狀誤載為ＲＸ－七五七七號）自用小客車
    搭載原告，沿管厝街由南向北行駛，途經出水街與管厝街之無號誌交岔口時，乙
    ○○應注意汽車行經無號誌之交岔路口，左方車應暫停讓右方車先行，乙○○行
    經該路口竟未暫停，讓粘長興所駕駛自其右方駛來之自用小客車先行通過，即貿
    然直行前進，致發生碰撞，造成原告所有自用小客車遭損壞嚴重。
  (二)被告乙○○因過失傷害罪經臺灣彰化地方法院以九十年度交易字第一號判處有期
    徒刑三月確定。按因過失不法侵害他人之權利者，負損害賠償責任。不法毀損他
    人之物者，應向被害人賠償其物因毀損所減少之價額，民法第一百八十四條第一
    項、第一百九十六條定有明文。原告所有之賓士小客車遭撞毀，整修費用共六十
    七萬元。車子零件部分都有更新，不能只考量折舊。車子是九一年份的，到八十
    七、八十八年所有零件都有更新。
  (三)被告丙○○雇用被告乙○○管理、運送牧草且在執行職務時，撞毀原告之自用小
    客車，自應依民法第一百八十八條第一項負連帶賠償之責，又被告丙○○明知被
    告乙○○未取大貨車之駕駛執照，將其所有之未懸掛車牌之大貨車交由乙○○駕
    駛，並坐於駕駛座旁，其有過失責任，自應依民法第一百八十五條第一項負連帶
    賠償責任。
  (四)對被告抗辯之陳述：
  　1.原告車子的車牌號碼是ＰＫ－七五七七，起訴狀上是筆誤。
    2.車禍發生後，原告有與被告談修理事情，但被告置之不理，於是原告才自行修
　　　繕，而被告提出雜誌評估價格，沒有公信力。
三、證據：提出臺灣彰化地方法院九十年度交易字第一號刑事判決影本一份、估價單
    一份、收據一份、照片四幀、汽車新領牌照登記書影本一紙為證，並聲請訊問證
    人蕭雅棋。
乙、被告方面：
一、聲明：駁回原告之訴及其假執行之聲請。
二、陳述：
  (一)乙○○部分：車子的價格沒那麼高。其餘主張與丙○○相同。
  (二)丙○○部分：
　　1.修車廠老闆跟我說原告不想修車子，車子本身的價值不到六十七萬元，我認為
      維修價格過高。且原告車子已經有十年歷史，雖然有部分零件更新，但那是消
      耗品，應該算折舊。且依中古車市價評估車價為三十六萬元，但原告修理費為
      六十七萬元，顯不合理，我認為三十六萬價格是合理的。
    2.原告所提出請求之汽車車牌號碼與發生車禍的汽車不同。
    3.要求送覆議，我認為我的過失太重，應該是對方的過失比較重。
三、證據：提出中古車價表一紙。
丙、本院依職權調閱臺灣彰化地方法院檢察署八十九年度偵字第六六九九、七０六二
    號偵查卷宗、臺灣彰化地方法院九十年交易字第一號刑事卷宗。
    理      由
一、原告起訴主張：被告丙○○明知被告乙○○未取得大貨車之駕駛執照，竟交由被
    告乙○○駕駛其所有未懸掛車牌之大貨車，並坐在駕駛座旁，於民國八十九年五
    月二十日十三時許，沿彰化縣福興鄉○○街由西向東方向行駛，訴外人粘長興則
    駕駛原告所有之車牌號碼ＰＫ－七五七七號自用小客車搭載原告，沿管厝街由南
    向北行駛，途經出水街與管厝街之無號誌交岔口時，被告乙○○應注意汽車行經
    無號誌之交岔路口，左方車應暫停讓右方車先行，被告乙○○行經該路口竟未暫
    停，讓粘長興所駕駛自其右方駛來之自用小客車先行通過，即貿然直行前進，致
    發生碰撞，造成原告自用小客車毀損，計支出修理費用六十七萬元，被告丙○○
    係被告乙○○之僱用人，且將大貨車交由無大貨車駕駛執照之被告乙○○駕駛，
    爰依法請求被告就上開損害負連帶賠償責任等語；被告則以：原告過失較重，原
    告所提出請求之汽車車牌號碼與發生車禍者不同，且維修費用過高等語，資為抗
    辯。
二、本件原告主張：被告乙○○於前揭時地駕駛大貨車因過失與粘長興所駕駛搭載原
    告之自用小客車發生車禍，致原告所有ＰＫ－七五七七號自用小客車毀損等情，
    業經原告提出照片四幀為證，又被告乙○○因本件過失傷害行為，亦經本院刑事
    庭判處有期徒刑三月確定，經調閱本院九十年交易字第一號刑事卷宗查明屬實，
    且核閱上開刑事卷宗所附相關卷證資料，復與原告主張相符，應認為真實。至被
    告丙○○另辯稱：原告所提出請求之汽車車牌號碼與發生車禍的汽車不同云云，
    經查原告起訴狀雖將其所有自用小客車車牌號碼誤載為ＲＸ－七五七七號，惟原
    告訴訟代理人於九十一年一月二十五日本院言詞辯論期日業已陳明：起訴狀係筆
    誤，車牌號碼應為ＰＫ－七五七七號等語，且核閱彰化縣警察局鹿港分局刑案偵
    查卷宗內所附車禍現場照片，因上開車禍而毀損之賓士牌自用小客車，其車牌號
    碼確為ＰＫ－七五七七號，與原告所提汽車新領牌照登記書上所載自用小客車原
    車牌號碼相符，堪認原告起訴狀確係誤載，被告所辯並無可採。
三、原告復主張：被告丙○○明知被告乙○○未取大貨車之駕駛執照，將其所有之未
    懸掛車牌之大貨車交由乙○○駕駛，並坐於駕駛座旁等語，為被告二人所不爭執
    ，應認屬實。至原告另主張：被告丙○○雇用被告乙○○管理、運送牧草等情，
    為被告丙○○所否認，而原告復未能舉證以實其說，尚難採信。
四、按因故意或過失，不法侵害他人之權利者，負損害賠償責任；又不法毀損他人之
    物者，被害人得請求賠償其物因毀損所減少之價額，民法第一百八十四條第一項
    前段、第一百九十六條分別定有明文。次按汽車駕駛人，允許無駕駛執照之人，
    駕駛其車輛者，吊扣其駕駛執照三個月，九十年一月十七日修正前道路交通管理
    處罰條例第三十三條（現行法第二十三條）定有明文；又違反保護他人之法律，
    致生損害於他人者，負賠償責任；數人共同不法侵害他人之權利者，連帶負損害
    賠償責任，民法第一百八十四條第二項前段及第一百八十五條第一項前段亦有明
    文。本件被告乙○○因過失行為致原告所有自用小客車毀損；而被告丙○○既明
    知被告乙○○無大貨車駕駛執照，仍允許被告乙○○駕駛其車輛，其行為亦違反
    上開保護他人之法律。被告二人之行為顯屬共同不法侵害原告之權利，則原告依
    上開規定請求被告連帶負損害賠償責任，即屬有據。
五、按物被毀損時，被害人除得依民法第一百九十六條請求賠償外，並不排除民法第
    二百十三條至第二百十五條之適用。依民法第一百九十六條請求賠償物被毀損所
    減少之價額，得以修復費用為估定之標準，但以必要者為限（例如：修理材料以
    新品換舊品，應予折舊）。被害人如能證明其物因毀損所減少之價額，超過必要
    之修復費用時，就其差額，仍得請求賠償（最高法院七十七年度第九次民事庭會
    議決議參照）。經查：
  (一)本件原告主張其車輛修復費用為六十七萬三千七百元，其中零件為五十五萬三千
    元、拆裝烤漆工資為十二萬零七百元等情，被告雖以：原告所開出之維修價格過
    高等語置辯，然原告上開主張，業經提出富三汽車有限公司估價單及收據各一份
    為證，且經證人即富三汽車有限公司負責人之妻蕭雅棋在本院審理時具結證稱：
    車子已修好，總共花了六十七萬三千七百元等語在卷可稽，應認屬實。
  (二)揆諸首揭說明，本件原告依民法第一百九十六條請求被告連帶賠償車輛被毀損所
    減少之價額，固得以修復費用為估定之標準，但以必要者為限。原告雖主張：車
    子零件在八十八年都有換過，沒有折舊的問題等語，然為被告所否認，且原告復
    未能舉證以實其說，自難採信。是上開維修費用中，關於零件費用五十五萬三千
    元部分，仍應認為有新品換舊品之情形，應予折舊。經查本件原告毀損車輛係八
    十年十月出廠，此有汽車新領牌照登記書一紙在卷可稽，堪認該車自出廠起至八
    十九年五月車禍發生止，業已使用八年七個月。依行政院所頒固定資產耐用年數
    表及固定資產折舊率之規定，小客車之耐用年數為五年，以定率遞減法計算，其
    每年折舊率為千分之三六九，惟依行政院臺（四五）財字第四一八０號發佈之固
    定資產折舊率表附註四規定，採用定率遞減法者，其最後一年之折舊額，加歷年
    折舊累計額，其總和不得超過該資產成本原額之十分之九，亦即歷年折舊總和最
    高以十分之九為限。本件原告所有小客車已使用八年七個月，超過小客車五年之
    耐用年數，按上開說明，應認其歷年折舊總和為十分之九，經扣除折舊後，原告
    得請求之零件部分維修必要費用為五萬五千三百元，原告逾此部分之請求，非屬
    必要費用，應予駁回；又拆裝及烤漆之工資十二萬零七百元部分，並無新品換舊
    品之情形，自無庸折舊，合計原告修復車輛之必要費用為十七萬六千元，以此為
    估定標準，堪認原告車輛被毀損所減少之價額即為十七萬六千元。
六、按損害之發生或擴大，被害人與有過失者，法院得減輕賠償金額，或免除之；於
    被害人之代理人或使用人與有過失者，準用之，民法第二百十七條第一項、第三
    項定有明文。本件車禍之發生，被告乙○○越級駕駛無牌大貨車，行經無號誌交
    岔路口，左方車未停讓右方車先行，固為肇事主因；惟粘長興駕駛自小客車，行
    經無號誌交岔路口，未減速慢行作隨時停車之準備，亦有過失，為肇事次因，粘
    長興經本院刑事庭判處拘役三十日確定等情，經本院核閱上開刑事卷宗所附卷證
    資料相符，堪認真實。被告雖抗辯：原告過失較重等語，並聲請轉送臺灣省車輛
    行車事故覆議委員會覆議，惟查本院刑事庭於九十年二月六日審理本件車禍即本
    院九十年交易字第一號刑事案件時，曾向被告乙○○提示臺灣省彰化縣區車輛行
    車事故鑑定委員會鑑定函，而被告乙○○表示並無意見；復於九十年三月二十七
    日審理時，詢問告訴人即本件被告丙○○有何意見陳述？惟被告丙○○除表示要
    提出附帶民事訴訟外，並未就該鑑定結果表示任何意見。且被告亦未能提出證據
    證明本件車禍過失認定有何違誤之處，本院認為本件肇事原因已甚明確，其抗辯
    聲請覆議核無必要。本院審酌車禍發生原因，認被告乙○○應負之過失責任為百
    分之六十，粘長興為百分之四十。本件車禍發生時，係由原告之丈夫即粘長興駕
    駛上開自用小客車搭載原告，應認粘長興係原告之使用人，按諸首揭說明，原告
    亦應負百分四十的過失責任。經適用過失相抵之法則後，原告得請求之損害賠償
    金額為十萬五千六百元。
七、原告依侵權行為法則請求被告連帶損害賠償，在十萬五千六百元之範圍內，為有
    理由，應予准許，逾此部分之請求則無理由，應予駁回。又被告乙○○及丙○○
    分別於九十年十月十七日及同月十五日收受起訴狀繕本，此有送達證書二紙在卷
    可稽，是原告請求被告乙○○、丙○○分別自起訴狀繕本送達之翌日即九十年十
    月十八日、以及同月十六日起至清償日止，按週年利率百分之五計算之利息，為
    有理由，亦應准許。
八、原告陳明願供擔保，聲請宣告假執行，就原告勝訴部分，核無不合，爰酌定相當
    之擔保金額，予以准許；至原告敗訴部分，其假執行之聲請已失所附麗，應予駁
    回。
據上論結，本件原告之訴為一部有理由，一部無理由，依民事訴訟法第七十九條但書
、第八十五條第二項、第三百九十條第二項，判決如主文。
中　　　華　　　民　　　國　　九十一　　年　　　三　　　月　　　八　　　日
                                      臺灣彰化地方法院民事第二庭
~B審判長法官　何志通
~B　　　法官　林慧英
~B　　　法官　鄭舜元
右為正本係照原本作成。
如不服本判決，應於判決送達後二十日內向本院提出上訴狀。
中　　　華　　　民　　　國　　九十一　　年　　　三　　　月　　　八　　　日
~B法院書記官　卓俊杰
~F0
~T32
  附表
┌──┬───┬──────────────────┬────────┐
│編號│被　告│利息起算日（即起訴狀繕本送達之翌日）│備　　　　　　註│
├──┼───┼──────────────────┼────────┤
│一  │乙○○│民國九十年十月十八日                │                │
├──┼───┼──────────────────┼────────┤
│二  │丙○○│民國九十年十月十六日                │                │
└──┴───┴──────────────────┴────────┘
